【裁判字號】    92,交聲,289
【裁判日期】    920120
【裁判案由】    交管條例聲異
【裁判全文】
臺灣板橋地方法院交通案件裁定
    原處分機關  交通部公路總局臺北區監理所
    異  議  人  甲○○  女  四.
右異議人因違反道路交通管理處罰條例案件，對於交通部公路局臺北區監理所於九十
一年十二月四日所為之處分（原處分案號：北監五字第裁四○－三一九八號、四○─
000000000號），聲明異議，本院裁定如左：
    主  文
原處分均撤銷。
    理  由
一、按對於違反道路交通管理處罰條例之行為，逕行舉發者，應按已查明之資料填註
    車牌號碼、車輛種類、車主姓名或名稱及地址，並於通知單上方空白處加註逕行
    舉發之文字後，由舉發機關送達被通知人；處理違反道路交通管理事件，有關文
    書送達之程序，依刑事訴訟法之規定，而當事人應為送達之處所不明者，得依職
    權命為公示送達，又違反道路交通管理事件行為人，未依規定自動繳納罰款，或
    未依規定到案聽候裁決，處罰機關應於一個月內依標準表逕行裁決之，修正前違
    反道路交通管理事件統一裁罰標準及處理細則第十一條第一項第二款、第五條、
    第四十四條，刑事訴訟法第五十九條分別定有明文。又本條例所定罰鍰之處罰，
    行為人接獲違反道路交通管理事件通知單後，應於十五日內，到達指定處所聽候
    裁決。但行為人認為舉發之事實與違規情形相符者，得不經裁決，逕依各該條款
    罰鍰最低額，自動向指定之處所繳納結案，道路交通管理處罰條例第四十五條第
    十三款、第九條第一項分別定有明文。
二、異議意旨略以：異議人即受處分人之住址並未變動，惟異議人未曾收受本件違規
    通知舉發單，致未能依法按期到案接受處分。台北市政府警察局交通大隊乃以「
    招領逾期退回」，而改以公示送達程序送達上開通知單，嗣並裁以最高罰鍰，請
    求撤銷原處分等語。
三、經查，本件受處分人即異議人甲○○分別於民國八十八年六月十八日九時十四分
    、同年九月五日十二時五十分許，駕駛Ｔ２－九六三九號自用小客車，行經臺北
    市○○○路與和平西路路口處，因分別以時速七十一公里、七十公里，超速三十
    公里，行車速度超過規定之最高時速四十公里之違規事實，經臺北市政府警察局
    依採證照片逕行舉發，有臺北市政府警察局北市警交大字第３５８４５９９８０
    號、第ＡＡ0000000號舉發違反道路交通管理事件通知單二紙及採證照片
    影本附卷可稽，受處分人亦未爭執，其違規事實足堪認定。惟就舉發違反道路交
    通管理事件通知單有無合法送達於異議人一節，異議人已抗辯其並未收受送達，
    即遭最高罰裁罰，殊難甘服等語。而原處分機關固已函送臺北市政府警察局交通
    大隊提供之八十八年冬字第二十五期、八十九年春字第二十六期臺北市政府公報
    公示送達公告及郵寄掛號招領逾期退回信封影本各二件為證，然經本院核閱上開
    退回信封所載無法投遞之事由乃係填載招領逾期退回，而異議人之住所確為臺北
    縣永和市○○路十巷十七號三樓，已據異議人所指明，其送達顯難符合刑事訴訟
    法所規定之當事人應為送達之處所不明者，得依職權公示送達之情形，已難謂異
    議人應為送達之處所係屬不明，而原舉發機關未再詳查異議人住所是否不明即逕
    依郵務人員之填載而逕為公示送達，依法已有未合，自難謂本件違規通知單已合
    法送達於異議人，原處分機關復逕依前開規定據以各裁罰最高罰金額新台幣二千
    四百元，並記違規點數一點，雖非無據，然其舉發違規通知單之送達程序既非合
    法，並致異議人喪失於收受前開通知單後十五日內自動依最低額繳納罰鍰之利益
    ，應認本件異議為有理由，爰撤銷原處分。末按，本案違規舉發通知單未經合法
    送達於受處分人，已如上述，則於該通知單未重新踐行合法通知程序前，本院自
    無從逕對受處分人為何等裁處，爰僅將原處分撤銷，附此說明。
四、據上論結，應依道路交通案件處理辦法第二十條，裁定如主文。
中      華      民      國      九十二      年      一    月    二十    日
                                      臺灣板橋地方法院交通法庭
                                          法  官  李君豪
右正本證明與原本無異
如不服本裁定應於送達後五日內向本院提出抗告狀
                                          書記官  楊灥
中      華      民      國      九十二      年      一    月    二十二  日


司法院資訊處製作；財團法人民間司法改革基金會備份。
